臺灣高雄地方法院民事裁定
108年度消債更字第29號
聲  請  人  顏俊綸即顏伯錫
0000000000000000

0000000000000000

0000000000000000

上列聲請人因消費者債務清理事件聲請更生，本院裁定如下：
    主  文
聲請駁回。
聲請費用由聲請人負擔。
    理  由                        
一、本件聲請意旨略以：伊無力清償債務，曾向花旗銀行請求前
    置協商方案成立，然收入不豐，勉為償還數期後仍不得已毀
    諾，實有不可歸責於己之事由致不能履行，爰聲請准予更生
    等語。
二、按債務人不能清償債務或有不能清償之虞者，得依本條例所
    定更生或清算程序，清理其債務。債務人無擔保或無優先權
    之債務總額未逾新臺幣（下同）1,200 萬元者，於法院裁定
    開始清算程序或宣告破產前，得向法院聲請更生。法院開始
    更生程序之裁定，應載明其年、月、日、時，並即時發生效
    力。法院裁定開始更生或清算程序後，得命司法事務官進行
    更生或清算程序，必要時得選任律師、會計師或其他適當之
    自然人或法人一人為監督人或管理人。消費者債務清理條例
    （下稱本條例）第3 條、第42條第1 項、第45條第1 項及第
    16條第1 項分別定有明文。
三、經查：
㈠、聲請人於105年至107年度申報之所得分別為新臺幣（下同）
    1,608,245元、1,471,927元、1,533,597元，平均每月所得
    各為134,020元、122,661元、127,800元，名下無財產；又
    聲請人自102年9月2日起於昱盛金屬股份有限公司任職，並
    於調查程序自承107年每月平均所得含年終獎金約為127,800
    元，現未領取任何補助等情，此有財政部高雄國稅局105年
    至106年綜合所得稅各類所得資料清單及財產歸屬資料清單
    （卷第13至15頁）、107年稅務電子閘門財產所得調件明細
    表（卷第134頁）、財產及收入狀況說明書（卷第3至4頁）
    、債權人清冊（卷第4、6頁）、勞工保險被保險人投保資料
    表（卷第135至136頁）、財團法人金融聯合徵信中心前置協
    商專用債權人清冊（卷第114至116頁）、信用報告（卷第10
    至12頁）、在職證明書（卷第45頁）、扣繳憑單（卷第125
    頁）、薪資單（卷第46至51頁）、未登摺帳項明細表（卷第
    16至17頁）、存簿（卷第40至42元）、高雄市政府社會局函
    （卷第103頁）、高雄市政府都市發展局函（卷第104頁）、
    本院108年8月15日調查筆錄（卷第154頁）等附卷可證。則
    在別無其他資料可認聲請人有其他收入之情形下，以其107
    年每月平均收入127,800元核算現在償債能力之基礎，堪認
    妥適。
㈡、關於聲請人個人日常必要支出部分，聲請人主張與租屋居住
    ，每月租金8,000元，並提出租賃契約書（卷第33至38頁、
    第117至119頁）在卷可稽。按債務人必要生活費用，以最近
    一年衛生福利部或直轄市政府所公告當地區每人每月最低生
    活費一點二倍定之，本條例第64條之2第1項定有明文。本院
    參酌衛福部社會司所公告108年度高雄市最低生活費為13,09
    9元，則聲請人每月最低生活所必需除有特殊情形並有證據
    證明者外，自宜以此之1.2倍即15,719元為度，始得認係必
    要支出。又上開最低生活費用之標準，係照當地最近1年平
    均每人消費支出60％，依其基準之家庭收支調查報告調查表
    格式所示有關經常性支出之調查項目，其原即包括利息支出
    、食品、衣著、「房租」及水費、電費、醫療保健、交通、
    娛樂、教育等基本生活需求。本院認在聲請人未能立證證明
    其有其他特殊需求之情形下，其個人必要生活費用即應以此
    為限度。
㈢、關於聲請人扶養支出部分：
  ⒈聲請人稱扶養配偶鄭沛玹，每月支出10,000元。查鄭沛玹係7
    3年生，於105年度至107年度申報所得各為120,048元、252,
    108元、132,320元（性質均為薪資所得），平均每月所得各
    為10,004元、21,009元、11,027元，名下無財產，自108年2
    月15日起於富郁鋼鐵有限公司投保勞保，投保薪資23,100元
    ，另於富邦人壽有78,178元保單解約金等情，有戶口名簿（
    卷第18頁）、綜合所得稅各類所得資料清單及財產歸屬清單
    （卷第62至64頁）、107年稅務電子閘門財產所得調件明細
    表（卷第137頁）、存簿（卷第58至61頁）、勞工保險被保
    險人投保資料表（卷第65頁、第147至148頁）、富邦人壽保
    險股份有限公司陳報狀（卷第132至133頁）在卷可按。是聲
    請人配偶既持續有工作能力，且工作收入足以負擔自己之生
    活，堪認聲請人配偶尚得維持生活，要無受聲請人扶養之必
    要，聲請人主張扶養配偶，難認可採。
  ⒉其次，聲請人稱單獨扶養未成年之子顏○○、顏□□、顏△△，
    每月各支出12,000元、12,000元、18,000元。經查顏○○係98
    年生，顏□□係99年生，顏△△係106年生，於105年至107年
    度均無申報所得，名下均無財產，顏△△自108年1月起每月領
    取2,500元育兒津貼等情，此有戶口名簿（卷第18頁）、稅
    務電子閘門財產所得調件明細表（卷第138至146頁）、存簿
    （卷第52至57頁）、高雄市政府社會局函（卷第103頁）附
    卷可考。聲請人所育之子女既均未成年，名下復無財產，客
    觀上堪認有受扶養之必要。而鄭沛玹之投保薪資為23,100元
    ，本院認聲請人與配偶應分擔扶養子女費用之比例約為8：2
    。至於扶養費用數額部分，按受扶養者之必要生活費用，準
    用第一項規定計算基準數額，並依債務人依法應負擔扶養義
    務之比例認定之，本條例第64條之2第2項亦有明定。準此，
    聲請人所應負擔其所育未成年子女每月之扶養費，自宜以此
    為度，始得認係必要支出，是在無其他更為詳實之資料可供
    佐證之情形下，本院認即應以108年度高雄市每人每月最低
    生活必需15,719元為標準，扣除顏△△每月領取之育兒津貼後
    ，與配偶按比例負擔扶養費。故綜上，聲請人子女每月之扶
    養費即應以35,726元為度【計算式：（15,719×3－2,500）×0
    .8＝35,726）。
㈣、承上，聲請人係於坤奇鋼鐵任職時，依本條例向花旗銀行請
    求前置協商方案成立，約定聲請人應自99年12月起，分180
    期，利率7％，每月清償7,765元，惟聲請人未依約繳款，銀
    行乃於100年7月報送毀諾（見卷第87至102頁花旗銀行陳報
    狀）。查聲請人自陳於100年毀諾時係於鈺立金屬股份有限
    公司任職，每月收入約5萬多元，此有本院108年8月15日調
    查筆錄附卷可考（卷第154頁），依100年度高雄市每人每月
    最低生活費11,146元之1.2倍即13,375元計算聲請人必要支
    出，扣除聲請人當時扶養2名未成年子女之扶養費共計21,40
    0元（計算式：13,375×2×0.8＝21,400】，應足以繳納每期7,
    765元之協商還款金額，難認聲請人無法依協議繼續償還係
    因客觀收入不足支付所致，應具有可歸責之事由。再者，聲
    請人目前債務合計為3,860,364元（卷第66至86頁、第94至1
    02頁、第121至123頁，包括：花旗銀行、星展銀行、中國信
    託銀行，至於聲請人另陳報積欠劉大維900,000元、張簡文
    斌1,800,000元、吳恆輝500,000元部分，聲請人迄未提出借
    據或是交付借款之相關憑證，已難認定，是本院不將該三筆
    債務計入，僅以金融機構債務作為聲請人債務之論述基礎，
    附此敘明），以聲請人每月所餘之76,355元（計算式：每月
    平均收入127,800元－個人必要支出15,719元－子女扶養費35,
    726元＝76,355元）逐年清償，僅須約4.2年（計算式：3,860
    ,364÷76,355÷12＝4.2】即能清償完畢。縱使將聲請人所稱劉
    大維、張簡文斌、吳恆輝之債務計入，亦僅須7年即能清償
    完畢。況聲請人為71年9月出生，距法定退休年齡65歲，一
    般可預期尚約有28年之職業生涯，應能逐期償還所欠債務，
    以兼顧債權人利益之保障。
四、綜據上述，本件難認聲請人有不能清償債務或不能清償之虞
    之情事，尚無藉助更生程序清理債務之必要性，其聲請應予
    駁回。 
中　　華　　民　　國　 108　　年　　8 　　月　　19 　日
              　　民事庭　　  法　官　劉傑民
以上正本係照原本作成。
如對本裁定不服，得於裁定送達後10日內向本院提出抗告狀，並
繳納抗告裁判費新臺幣1,000 元。
中　　華　　民　　國　 108　　年　　8 　　月　　19　　日
  　                          書記官　何福添